臺灣高等法院刑事裁定
109年度聲再更一字第8號
再審聲請人
即受判決人  李宗奭


代  理  人  王得州律師   
上列再審聲請人即受判決人因偽造文書等案件，對於本院107年
度上訴字第2203號，中華民國107年11月20日第二審確定判決（
第一審案號：臺灣士林地方法院106年度訴字第79號，起訴案號
：臺灣士林地方檢察署104年度偵續字第397號），聲請再審，經
本院裁定後，由最高法院撤銷發回，本院裁定如下：
    主  文
再審之聲請駁回。 
    理  由
一、聲請意旨略以：再審聲請人即受判決人（下稱聲請人）李宗
    奭因偽造文書等案件，經本院107年度上訴字第2203號判決
    （下稱原確定判決）判處罪刑，嗣經最高法院以108年度台
    上字第3194號判決駁回上訴確定，惟：
　㈠原確定判決係以告訴人吳嘉堅於偵查中非回答已收到被告交
    付之新臺幣（下同）60萬元，而係稱60萬元在聲請人帳戶等
    語，認定聲請人所辯不可採，涉有本案犯行云云，然告訴人
    於偵訊、審理之證詞反覆不定，依當庭勘驗結果，告訴人於
    偵查中已明確陳述聲請人係其窗口，且同意聲請人代收本件
    60萬元，僅尚未轉交給伊而已，足認告訴人已由聲請人處收
    受60萬元。
　㈡再者，告訴人雖以聲請人未轉交60萬元予其為由，對聲請人
    提出附帶民事訴訟求償，惟已於民國107年12月12日具狀撤
    回民事訴訟，足見聲請人確實已轉交無誤，否則告訴人何必
    撤回民事訴訟。
　㈢又告訴人在另案（臺灣臺北地方檢察署101年度他字第5439號
    ）於101年12月17日提出刑事陳報狀稱「訴外人邱泫樺（後
    改名邱皇圖）解除契約鼎太公司被解約後，自認理虧與告訴
    人之委託人李宗奭達成協議以當初（簽約日）少給之60萬元
    補償與告訴人」云云，亦足證聲請人係經告訴人授權向鼎太
    公司追討應受返還款項，且已將款項交付告訴人。
　㈣且原確定判決另以聲請人辯稱告訴人係在電話中口頭同意授
    權，卻無法提出相合之通聯紀錄或電話錄音資料，而認定聲
    請人涉有本案犯行，然聲請人另持有中華電信門號，原審未
    詢問及調閱，僅以臺灣大哥大之通聯紀錄內無與告訴人有通
    話紀錄，遽為聲請人不利之認定，顯有認定事實之違誤。
　㈤再查臺灣高等檢察署104年度上聲議字第411號處分書亦記載
    告訴人概括授權聲請人處理與鼎太公司所衍生之相關事宜，
    足見聲請人確實取得告訴人之授權，上開不起訴處分確定案
    件，亦未認定聲請人有變造授權書後行使等情況，原確定判
    決所為聲請人不利之認定，顯斷章取義。綜上，原確定判決
    有未盡調查義務，認定事實、適用法律顯有違誤及採為有罪
    之證據，顯有不適法之情形，本件有刑事訴訟法第420條第1
    項第6款發現新事實、新證據，足認聲請人應受無罪或輕於
    原判決所認罪名之情形，爰聲請再審等語。
二、按刑事訴訟法第420條第1項第6款關於得為再審之原因規定
    ，雖修正為「因發現新事實或新證據，單獨或與先前之證據
    綜合判斷，足認受有罪判決之人應受無罪、免訴、免刑或輕
    於原判決所認罪名之判決者」，並增列第3項：「第一項第
    六款之新事實或新證據，指判決確定前已存在或成立而未及
    調查斟酌，及判決確定後始存在或成立之事實、證據」，但
    仍須以該所稱的新事實或新證據，確實足以動搖原確定判決
    所認定的犯罪事實，亦即學理上所謂的確實性（或明確性、
    顯著性）要件，必須具備，方能准許再審。而聲請再審案件
    之事證，是否符合此項要件，其判斷，當受客觀存在的經驗
    法則、論理法則所支配，並非聲請人任憑主觀、片面自作主
    張，就已完足。故倘聲請人所主張之新事實或新證據，若自
    形式上觀察，根本與原判決所確認之犯罪事實無何關聯，或
    單獨或與先前之證據綜合判斷，無法產生合理懷疑，不足以
    動搖原確定判決所認定之事實者，或對判決確定前已存在且
    已審酌之證據、事實，自為不同之評價，當然無庸贅行其他
    無益之調查，即不能據為聲請再審之原因，自無准予再審之
    餘地（最高法院105年度台抗字第55號、第152號、第356號
    、第404號裁定意旨參照）。
三、經查：
  ㈠原確定判決綜合全案卷證資料，依憑告訴人吳嘉堅、證人林
    佳生、邱皇圖（原名邱泫樺）、王耀星等人之證詞，參酌卷
    內不動產買賣契約書、存證信函、告訴人所簽訂之授權書、
    被告變造之授權書及通話明細列印等證據資料，認定聲請人
    確有行使變造私文書及詐欺取財之犯罪事實，並就⒈告訴人
    於另案偵查雖向檢察官陳述60萬元係其同意匯到聲請人戶頭
    ，其有請聲請人作為窗口與鼎太公司洽談等語，惟已說明告
    訴人為此證述之緣由及此部分所述與事實不符，無從執為聲
    請人有利證據之理由，及告訴人授權聲請人處理事務之範圍
    不包括以變造授權書向林佳生收取60萬元部分；⒉告訴人另
    案對聲請人告訴涉犯詐欺、背信及業務侵占等罪，前經臺灣
    臺北地方檢察署103年度偵續字第464號為不起訴處分書，並
    經臺灣高等檢察署104年度上議字第411號駁回再議，然因該
    案與本案就聲請人所涉犯罪名不同，告訴內容難認同一，亦
    未提及聲請人有交付變造授權書予林佳生，而認兩案犯罪事
    實並非同一，無實質確定力拘束問題，更無本案不得為與該
    案為相反認定之法律見解；⒊聲請人所辯告訴人係於電話中
    授權乙節，說明聲請人於偵查中所提之通話明細，並無聲請
    人所指告訴人同意授權當日之電話聯繫紀錄，而認聲請人所
    辯不可採等節詳為指駁說明，乃本諸合理性裁量而為前開證
    據評價之判斷，確定判決關於犯罪事實認定及得心證理由，
    均依卷內資料已詳加論述、說明，有各項直接、間接證據資
    料可憑，此業經本院依職權調取本院107年度上訴字第2203
    號案全部卷宗核閱無訛，是原確定判決已詳述認定犯罪事實
    之依據及憑以認定之理由，並未違反經驗或論理法則。
  ㈡聲請意旨固主張告訴人吳嘉堅之證詞反覆不一，且於偵查中
    自承已由聲請人處收受60萬元，足見聲請人確有得到告訴人
    之授權代收60萬元云云，然關於告訴人證詞之採擇認定，業
    經原確定判決於理由欄中詳細說明，聲請人所指僅是對原確
    定判決之證據取捨加以爭執，並為相反之主張，非屬新事實
    、新證據，與卷內證據資料綜合判斷觀察，不足以動搖原有
    罪確定判決之認定，無從取代原確定判決依調查結果明白論
    斷之事實而得為聲請人更有利之判決。至於聲請意旨所提出
    之臺灣高等檢察署104年度上議字第411號處分書，亦經原確
    定判決予以調查審酌並說明如上，尚不影響本件犯罪事實之
    認定，亦非刑事訴訟法第420條第1項第6款所規定未及調查
    斟酌之新事實、新證據。
　㈢聲請意旨復主張告訴人已於107年12月12日具狀撤回對聲請人
    之民事訴訟，顯見其有轉交60萬元予告訴人；且告訴人於另
    案101年12月17日提出之刑事陳報狀稱訴外人邱皇圖解除契
    約鼎太公司被解約後，「自認理虧與告訴人之委託人李宗奭
    達成協議以當初（簽約日）少給之60萬元補償與告訴人」等
    語，亦足證聲請人係經告訴人授權追討該60萬元云云。然查
    ：告訴人於另案101年12月13日檢察官訊問時，明確證稱其
    到現在沒有收到鼎太公司的60萬元，然鼎太公司之法務林佳
    生稱：鼎太公司的60萬元是交給告訴人委託的聲請人，因為
    聲請人有告訴人授權聲請人取款之委託書等語，於是告訴人
    向檢察官聲請傳喚聲請人到庭釐清案情（見101年度他字第5
    439號卷第99頁）；嗣於102年2月6日檢察官傳喚聲請人到庭
    作證後，告訴人於檢察官訊問時固陳稱：已經收到聲請人給
    的60萬元，但是錢先放在聲請人的戶頭（同上卷第150頁）
    ，然告訴人就此節於第一審時說明：我絕對沒有收到60萬元
    ，我在偵查庭一開始說沒有收到，後來又說有收到，是因為
    102年2月6日在臺北地檢署時，聲請人來當證人，出庭前，
    聲請人在庭外才向我坦承說他有收到錢，錢暫時放在他那邊
    ，要我等一下進去時說我有收到，我才會在偵查庭中跟檢察
    官說我有收到錢，但事實上我根本沒有收到錢等語（見第一
    審卷第96至97、223頁），此情核與第一審勘驗102年2月6日
    該次偵訊錄影光碟結果相符（見原確定判決理由欄壹、四、
    ㈣所載），並經本院調閱臺灣臺北地方檢察署101年度他字第
    5439號案卷宗核閱上開事證屬實，且經原確定判決依據證人
    王耀星等證述意旨，詳述認定依據。況聲請人係因未經授權
    取得該60萬元款項，而經告訴人提起告訴，縱使事後有交還
    該60萬元予告訴人之舉，然按詐欺罪係即成犯，凡意圖為自
    己或第三人不法之所有，以詐術使人將本人或第三人之物交
    付時，即應構成犯罪，縱事後將詐欺之物設法歸還，亦無解
    於罪名之成立；再者，聲請意旨所提出之107 年12月12日所
    提撤回附帶民事訴訟聲明狀、刑事陳報狀，既於判決確定前
    已存在，並聲請人提出後而未經原確定判決所採認（見第二
    審卷第206至212頁、最高法院108年度台上字第3194號卷第5
    3至55頁），已難認屬新證據，且綜合上開事證及本案卷證
    資料相互勾稽，不足以動搖原確定判決所認定之事實，是聲
    請人提出上開民事訴訟撤回狀、刑事陳報狀，自與刑事訴訟
    法第420條第1項第6款、第3項之要件不符。
  ㈣另聲請人主張其尚持有中華電信門號，原審就此未調查通聯
    紀錄或詢問聲請人，竟僅以聲請人所有臺灣大哥大門號之通
    聯紀錄無與其所述相合之通聯紀錄，遽為不利聲請人認定，
    顯有認定事實違誤云云。然依刑事訴訟法第420條第1項第6
    款規定聲請再審，需以發現新事實或新證據為由，聲請人就
    此並未提出任何證據，僅單純答辯，已難認符合再審理由，
    況且本案發生迄今已逾7年有餘，當時之通聯紀錄已不復存
    在，事實上亦不可能調閱當時之通聯紀錄，尚不足為聲請人
    有利之證明，此部分再審理由，亦難認有據。
四、綜上所述，原確定判決既已依法律本於職權對於證據之取 
    捨，詳敘其判斷之依據及認定之理由，對於聲請人所辯如何
    不足採信，亦詳予指駁，且聲請人所提出之證據資料，已顯
    現於卷宗内而為法院所知悉之證據，並經原確定判決就證物
    、證人之證詞何者可採、何者摒棄不取均已說明；又所提出
    告訴人之上揭民事訴訟撤回狀、刑事陳報狀，係於判決確定
    前已提出而未經原確定判決所採認，依其形式觀察，即非未
    及調查審酌之新證據，且所舉事由，經單獨或結合其他卷存
    證據觀察，綜合判斷之評價結果，客觀上均難認為足以動搖
    原有罪確定判決，尚無從據為本件聲請再審之原因。從而，
    本件聲請再審的理由及所提出之證據，即與刑事訴訟法第42
    0條第1項第6款規定要件不符，聲請人徒就原確定判決論斷
    之事項再為爭執，自與法不合，本件再審聲請為無理由，應
    予驳回。
據上論結，應依刑事訴訟法第434條第1項，裁定如主文。
中　　華　　民　　國　　109 　年　　7 　　月　　31　　日
                  刑事第十三庭審判長法  官  王國棟
                                    法  官  曹馨方
                                    法  官　呂煜仁
以上正本證明與原本無異。
如不服本裁定，應於收受送達後10日內向本院提出抗告狀。
                                    書記官　林廷佳
中　　華　　民　　國　　109 　年　　7 　　月　　31　　日